【裁判字號】    92,上易,1375
【裁判日期】    920630
【裁判案由】    竊盜等
【裁判全文】
臺灣高等法院刑事判決                          九十二年度上易字第一三七五號
    上  訴  人   臺灣板橋地方法院檢察署檢察官
    即  被  告   乙○○
                 甲○○
右上訴人因被告二人竊盜及贓物案件，不服臺灣板橋地方法院九十二年度易字第九八
號，中華民國九十二年二月十一日第一審判決（起訴案號：臺灣板橋地方法院檢察署
九十年度偵字第七七四七號）提起上訴，本院判決如左：
    主  文
上訴駁回。
    理  由
一、本案經本院審理結果，認第一審判決分別對被告乙○○、甲○○為無罪之諭知，
    核無不當，應予維持，並引用第一審判決書記載之證據及理由（如附件）。
二、檢察官上訴意旨略以：被告乙○○業於警訊及偵查中自白有協助洪有來（另案由
    台灣士林地方法院審理中）搬運竊盜所得之物品，被告甲○○亦自白有向洪有來
    購買贓物，足見被告二人確有竊盜及故買贓物之行為等語。
三、本院查：
（一）被告乙○○於警詢時供稱：我於民國九十年三月中旬的夜間十一點多，接到洪
      有來的電話叫我一起去搬東西，之後洪有來載我到台北縣新莊市○○路之工業
      區○○○○○路旁的一堆白鐵及鋁架搬上車，我和他一起搬，我不知道他是偷
      的等語，並未自白有偷竊之事實。其次，乙○○雖於偵查中陳稱：「今年三月
      時，洪（有來）帶我去找甲○○將贓物賣給他，地點在板橋長江路」；但乙○
      ○於同日亦緊接著陳述：「（有無共同竊盜？）無。」等語。是乙○○雖以「
      贓物」二字描述甲○○所購買之物品，但乙○○仍自始否認竊盜，並未承認其
      與洪有來一同至新莊市○○路搬運上開物品之時，已知該等物品係屬他人所有
      之物，充其量僅能認為乙○○於偵查中接受訊問時，認為上開物品係屬贓物而
      已。
（二）再者，甲○○於於警訊中陳稱：「我是事後得知洪有來、乙○○去行竊，並將
      竊來之物轉售給我，我並不知道是贓物，當我知道時我就不再購買他們託售之
      物品」等語。復於偵查中陳述：我是收破銅爛鐵的，洪有來有賣一些鋁及白鐵
      給我，我不知道是贓物等語。均未自白其於收受洪有來交付之白鐵、鋁時，已
      知悉上開物品為他人竊盜所得之贓物。檢察官上訴意旨認為被告二人均已自白
      犯罪，尚有誤會。
（三）綜上所述，原審以乙○○與洪有來共同搬走之白鐵等物，迄無任何被害人出面
      指認，無法認定係屬他人持有之動產，既無其他證據足以證明乙○○有公訴人
      所指之竊盜犯行，自亦無從推論甲○○自洪有來、乙○○處取得之上開物品，
      屬於贓物，而有公訴人所指之故買贓物犯行。原審因而對被告二人分別為無罪
      之諭知，本院經核並無違誤，檢察官上訴指摘原判決不當，為無理由，應予駁
      回。
據上論斷，應依刑事訴訟法第三百七十三條、第三百六十八條，判決如主文。
本案經檢察官王安明到庭執行職務。
中      華      民      國      九十二      年    六    月     三十     日
                              臺灣高等法院刑事第七庭
                                  審判長法  官  吳  啟  民
                                        法  官  蘇  隆  惠
                                        法  官  林  瑞  斌
右正本證明與原本無異。
不得上訴。
                                        書記官  丁  淑  蘭
中      華      民      國    九十二    年      六      月     三十     日
附件：
臺灣板橋地方法院刑事判決                            九十二年度易字第九八號
    公  訴  人  臺灣板橋地方法院檢察署檢察官
    被      告  乙○○  男  四十歲（民國○○○年○月○○日生）
                        住臺北縣中和市○○街三十巷十一之三號
                        身分證統一編號：Ｚ000000000號
                甲○○  男  六十二歲（民國○○年○月○日生）
                        住臺南市○○路一五一巷五十九弄二十八號
                        身分證統一編號：Ｚ000000000號
右列被告因竊盜等案件，經檢察官提起公訴（九十年度偵字第七七四七號），本院判
決如左：
    主  文
乙○○、甲○○均無罪。
    理  由
一、公訴意旨略以：被告乙○○意圖為自己不法之所有，基於概括之犯意，夥同洪有
    來（另案移由臺灣士林地方法院併案審理）自民國八十九年底某日起，迄九十年
    三月下旬某日止，先後四次在不詳地點及臺北縣新莊市○○路工業區某工廠處，
    共同竊取不詳姓名之人所有之白鐵、鋁窗架、內含銅之電線、鐵管及鐵片等物，
    並分別以新台幣（下同）二千五百元、三千元不等之價格，將上開贓物出售予知
    情之被告甲○○，因認被告乙○○涉犯刑法第三百二十條第一項之竊盜罪嫌、被
    告甲○○涉犯同法第三百四十九條第二項之故買贓物罪嫌云云。
二、按犯罪事實應依證據認定之，無證據不得推定其犯罪事實；又不能證明被告犯罪
    者，應諭知無罪之判決，刑事訴訟法第一百五十四條、第三百零一條第一項分別
    定有明文。次按刑法第三百二十條第一項竊盜罪，係以竊取他人所持有之動產為
    成立要件，如行為人取得之動產，非屬他人持有之動產，即無構成竊盜罪之餘地
    ；另按刑法第三百四十九條第二項故買贓物之罪，必以其所故買者確係贓物始能
    成立，苟行為人所故買之物，無法認定為贓物，即難以該項罪名相繩。
三、本件公訴人認被告乙○○、甲○○分別涉犯前揭竊盜、故買贓物罪嫌，無非係以
    被告乙○○坦承於右揭時、地夥同洪有來竊盜情節不諱，被告甲○○坦承買受洪
    有來、被告乙○○所兜售之白鐵等物情節不諱，且警方前往洪有來住處搜索時，
    被告甲○○亦在該處商談洪有來之交保事宜，以其等關係之密切，焉有不知所購
    買物品係贓物之理等為其論據。訊據被告乙○○、甲○○分別矢口否認有何竊盜
    、故買贓物之犯行，被告乙○○並辯稱：伊未夥同洪有來竊取他人之物，伊只是
    先後在八十九年底、九十年三月下旬，二次幫洪有來前往臺北縣新莊市○○路工
    業區某工廠搬運廢鐵而已，亦未將所搬廢鐵賣予被告甲○○等語；被告甲○○則
    辯稱：伊從事收集廢鐵之工作，雖於八十九年底至九十年三月下旬期間向洪有來
    購買三次廢鐵，但不知洪有來所賣之廢鐵是否為偷來的東西等語。經查：
（一）被告乙○○於警訊中僅供稱：「我於九十年三月中旬的夜間約二十三時三十分
      左右，洪有來打我手機，叫我去他家，並叫我和他一起去搬東西，但沒有講搬
      什麼東西，我便去找他，並坐上他的小發財貨車，他將車子開到新莊市○○路
      內的工業區，便停在一家工廠外面，然後將放在路旁的一堆白鐵及鋁架搬上貨
      車，我和他一起搬，．．．，我不知道是他偷的。後來又約我二次，地點也是
      在新莊化成路內，也是搬相同的東西，．．．，我問他時，他回答是朋友叫他
      去載的，並說要我幫他一起搬」，於偵查中則供稱：「（問：有無共同竊盜﹖
      ）無；在（九十年）二、三月中，在新莊他成路附近，叫我幫他（指洪有來）
      搬東西；他叫我搬三次」等情，顯見被告乙○○並未坦承自八十九年底某日起
      ，迄九十年三月下旬某日止，先後四次在不詳地點及臺北縣新莊市○○路工業
      區某工廠處，夥同洪有來竊盜之事實，公訴人認其自白竊盜犯行，所憑依據為
      何﹖尚不明確。
（二）被告甲○○於警訊時供稱其自八十九年底起至九十年三月下旬止，曾向被告乙
      ○○、洪有來購買白鐵、鋁窗架、內含銅之電線、鐵管及鐵片等物，於偵審中
      亦供稱於相同時間，曾向洪有來購買鋁框、白鐵、廢鐵、廢電線等物，參諸被
      告乙○○前揭所稱曾幫洪有來搬運廢鐵、白鐵、鋁架等情，縱可認定被告乙○
      ○曾與洪有來二人，自民國八十九年底某日起，迄九十年三月下旬某日止，在
      臺北縣新莊市○○路工業區某工廠處，共同搬走放置該處之白鐵、鋁窗架、內
      含銅之電線、鐵管及鐵片等物，然迄無任何被害人出面指訴本案遭竊之情形，
      則上開物品無從證明是否原為他人持有之動產，則被告乙○○與洪有來共同將
      之搬運取走，即無構成刑法第三百二十條第一項竊盜罪之餘地。
（三）被告乙○○與洪有來共同搬運取走前開物品之行為既不構成竊盜罪，則其二人
      所取得之前開物品，自非贓物，被告甲○○雖予以買受，亦難以刑法第三百四
      十九條第二項故買贓物罪名相繩。
    綜上所述，公訴人憑以認定被告乙○○、甲○○分別構成竊盜、故買贓物罪嫌之
    論據，尚有不足，不能論以該二罪。此外，本院復查無其他積極證據足認被告等
    有何公訴人所指之竊盜、故買贓物之犯行，既不能證明其等犯罪，爰均依法諭知
    無罪之判決。
據上論斷，應依刑事訴訟法第三百零一條第一項，判決如主文。
本案經檢察官謝岳龍到庭執行職務。
中      華      民      國    九十二    年      二      月     十一     日
                                  臺灣板橋地方法院刑事第五庭
                                      法  官  趙義德
右正本證明與原本無異。
如不服本判決，應於判決送達後十日內，向本院提出上訴狀。
                                      書記官  陳秀慧
中      華      民      國    九十二    年      二      月     十四     日


司法院資訊處製作；財團法人民間司法改革基金會備份。
